【裁判字號】    99,聲判,67
【裁判日期】    990831
【裁判案由】    聲請交付審判
【裁判全文】
臺灣板橋地方法院刑事裁定              99年度聲判字第67號
聲  請  人  乙○○
代  理  人  李宗益律師
被      告  甲○○
上列聲請人因被告過失傷害案件，不服臺灣高等法院檢察署99年
度上聲議字第4692號駁回再議之處分（原不起訴處分案號：臺灣
板橋地方法院檢察署98年度偵字第24944 號），聲請交付審判，
本院裁定如下：
    主  文
聲請駁回。
    理  由
一、聲請意旨略以：(一)被告於偵查中陳稱：其駕駛自小客貨車於
    肇事路口已停等一段時間，而臺灣板橋地方法院檢察署檢察
    官不起訴處分認「依該勘驗錄影光碟結果，被告於行經臺北
    縣土城市○○路○段左轉進入三六五巷口前，因對向車道尚
    有機車通過‧‧，則告訴代理人指稱被告對向車流量甚少，
    被告未停等即貿然直接駛入三六五巷云云，與錄影光碟堪驗
    結果不符，應不足採信」，且臺灣高等法院檢察署駁回再議
    處分認「聲請人以其所觀光碟內容，臆測被告未停等於中心
    線即行左轉云云，難認有據」；又臺灣省臺北縣區車輛行車
    事故鑑定委員會就本案鑑定研判結果：「劉車（指聲請人所
    駕駛車輛）行向燈號已轉換為紅燈，停等之甲○○才駕駛自
    小客車繼續左轉‧‧‧」，但聲請人於偵查中對上開鑑定結
    果表示異議，並向臺灣板橋地方法院檢察署檢察官聲請轉送
    臺灣省車輛行車事故鑑定委員會覆議，但檢察官並未聲請覆
    議，亦未於不起訴處分書交代何以無覆議必要之理由說明，
    程序上自有應調查之證據未予調查之違法。實則，由本件車
    禍現場監視器錄影光碟內容觀看，被告當時係自臺北縣土城
    市○○路直接左轉欲進入三六五巷，並未於路口停等，因車
    禍事故發生前，被告行車方向之對向車道，僅有二部機車通
    過，且二部機車通過時間之間隔長達十九秒，顯見被告行車
    方向之對向車道，車流量甚少，被告應無於路口停等之必要
    ，且聲請人當時係由被告駕車從機車左側撞擊，嗣聲請人連
    同機車往巷內彈跳多次，機車損壞零件亦散落於巷內數公尺
    遠，被告車輛車頭部分則嚴重毀損，是聲請人之機車除車頭
    毀損外，左側車體亦嚴重毀損，聲請人更受有左股骨閉鎖性
    骨折之傷害，顯見被告車頭撞擊告訴人機車左側力道極大。
    若如被告所言，其係於路口停等後再繼續左轉，應不致於造
    成被告車頭嚴重毀損、聲請人連同機車往巷內彈跳多次、機
    車車頭連同左側車身嚴重毀損、機車零件散落巷內數公尺遠
    及聲請人受有左股骨閉鎖性骨折傷害等情形。(二)又依被告於
    偵查中供述：「我行駛於三六五巷口前我有先打方向燈，當
    時燈號為黃燈對向有兩部機車已經停下，我才左轉行駛」等
    語；原不起訴處分認「然依勘驗錄影光碟及現場照片顯示，
    該車禍地點設有一般行車管制號誌，被告由中央路一段內側
    左轉進入三六五巷前，其對向車道有二部機車減速停下，告
    訴人指述其行向燈號係『綠燈』，甚有可疑。參以被告左轉
    進入巷道之時，與被告同向車道尚有另一輛機車通過之情，
    被告供稱其左轉時燈號為『黃燈』，並非不能採信」；臺灣
    省臺北縣區車輛行車事故鑑定委員會鑑定結果認為：「劉車
    行向燈號已轉換為紅燈，停等之甲○○才駕駛自小客貨車繼
    續左轉」；至臺灣高等法院檢察署駁回再議處分就此爭議並
    未表示意見。惟查道路交通標誌標線號誌設置規則第二０六
    條規定：「行車管制號誌各燈號顯示之意義如左：一、圓形
    綠燈(一)在無其他標誌、標線禁制或指示下，圓形綠燈表示准
    許車軸直行或左、右轉。四、圓形黃燈，圓形黃燈用以警告
    車輛駕駛人及行人，表示紅色燈號即將顯示，屆時將失去通
    行路權。」是當交通號誌由綠燈轉為黃燈，係為了警告汽機
    車駕駛人及行人，紅色燈號即將顯示，屆時將失去通行路權
    ，因此黃燈是以讓路口淨空為前題所設置的號誌，尚未進入
    路口（在路段中）的車輛應視情況減速或煞車停止，而已進
    入路口（或無法於停止線前煞停）的車輛應迅速通過路口。
    本件卷附車禍現場錄影光碟檔案顯示零時八分三十四秒時，
    被告行向之對向車道尚有一台機車經過，而於零時八分三十
    八秒，被告行向之對向車道有二台機車減速停下，可見當二
    台機車減速停下之時，當時交通號誌至少已經由黃轉紅，此
    時由錄影光碟顯示被告並未進入路口，被告嗣於零時八分四
    十秒始駕駛車輛左轉進入三六五巷，可見被告駕車違反交通
    號誌在先，並撞擊告訴人機車致告訴人受傷在後。(三)另被告
    駕駛自小客貨車自臺北縣土城市○○路左轉進入三六五巷之
    際，由開始轉彎之處，至撞擊告訴人機車之位置點，以及撞
    擊後被告車輛所停滯之位置係在巷口車道偏左，由以上三個
    位置點做觀察，顯然被告轉彎車並未到達中心處即已開始轉
    彎；且由撞擊後被告車輛所停滯之位置係在巷口車道偏左觀
    之，以轉彎車及車輛行進軌跡判斷，可證明被告左轉彎時，
    並未行至交岔路口中心處，即已開始左轉。倘如被告所稱其
    早已於系爭路口停等並等待左轉，則依上開號誌設置規則第
    二０六條及道路交通安全規則第一０二條第一項第五款之規
    定，被告必須在其對向車道二部機車減速停下時，已來到交
    岔路口，更必須到達路口中心點，始能開始左轉，然本件事
    實卻是在二部機車減速停下時，被告根本未來到交岔路口，
    更遑論到達路口中心點，顯見被告違反上開規定，致告訴人
    受有傷害，自有過失，爰聲請准予裁定將本案交付審判等語
    。
二、按告訴人不服上級法院檢察署檢察長或檢察總長認再議為無
    理由而駁回之處分者，得於接受處分書後十日內委任律師提
    出理由狀，向該管第一審法院聲請交付審判，刑事訴訟法第
    二百五十八條之一第一項定有明文。本件聲請人即告訴人乙
    ○○告訴被告甲○○涉犯刑法第二百八十四條第一項前段之
    過失傷害罪嫌，經臺灣板橋地方法院檢察署檢察官偵查後，
    於九十九年五月十八日以九十八年度偵字第二四九四四號為
    不起訴處分，告訴人乙○○不服，聲請再議，經臺灣高等法
    院檢察署檢察長於九十九年六月二十六日以九十九年度上聲
    議字第四六九二號處分書駁回再議之聲請，嗣告訴人於九十
    九年七月六日收受該處分書後，於同月十六日委任律師提出
    理由狀，向本院聲請交付審判等情，業經本院依職權調取前
    揭檢察署偵查卷證核閱無誤，並有臺灣高等法院檢察署送達
    證書、聲請人所提刑事聲請狀上本院收狀戳在卷可稽，是聲
    請人之聲請程序合於首揭規定。
三、次按交付審判制之立法意旨，係對於檢察官不起訴或緩起訴
    裁量權制衡之一種外部監督機制，法院僅在就檢察官所為不
    起訴或緩起訴之處分是否正確加以審查，以防止檢察機關濫
    權，依此立法精神，法院就聲請交付審判案件之審查，所謂
    「得為必要之調查」，其調查證據之範圍，自應以偵查中曾
    顯現之證據為限，不可就告訴人新提出之證據再為調查，亦
    不可蒐集偵查卷外之證據，否則將與刑事訴訟法第二百六十
    條之再行起訴規定混淆不清（參照臺灣高等法院九十一年四
    月二十五日第一次刑事庭庭長法律問題研究會議決議意旨）
    。又法院裁定交付審判，即如同檢察官提起公訴使案件進入
    審判程序，是法院裁定交付審判之前提，必須偵查卷內所存
    證據已符合刑事訴訟法第二百五十一條第一項規定「足認被
    告有犯罪嫌疑」而檢察官應提起公訴之情形，亦即該案件已
    經跨越起訴門檻，否則，縱或法院對於檢察官所認定之基礎
    事實有不同之判斷，但如該案件仍須另行蒐證偵查始能判斷
    應否交付審判者，因交付審判審查制度並無如同再議救濟制
    度得為發回原檢察官續行偵查之設計，法院仍應依同法第二
    百五十八條之三第二項前段之規定，以聲請無理由而裁定駁
    回。復按事實之認定，應憑證據，如未能發現確實之證據，
    或證據不足以證明，自不能以推測或擬制之方法，以為裁判
    基礎（最高法院四十年台上字第八六號判例意旨參照）；且
    得為訴訟上之證明者，無論為直接或間接證據，須客觀上於
    一般人均不致有所懷疑，而達於確信之程度者，始可據為有
    罪之認定，倘其證明尚未達於確信之程度，而有合理可疑存
    在時，即難據以為被告之不利認定（最高法院八十年度台上
    字第五五三號判決意旨參照）。
四、訊據被告甲○○於偵查中固坦承有於上揭時、地，駕駛自用
    小客貨車與告訴人乙○○騎乘之機車相碰撞，致其人車倒地
    受傷之事實，惟堅決否認有何過失傷害犯行，辯稱：伊駕駛
    上開車輛行經上揭路口等待左轉時，當時燈號是綠燈，俟對
    向機車通過路口，燈號轉變為黃燈且對向車道之兩部機車停
    妥後，伊才左轉行駛，而告訴人機車係於上開二部機車在路
    口停妥後始騎車竄出，伊所駕駛汽車當時已切到巷口，撞擊
    點也在巷口，本件車禍伊並無過失等語。經查；
(一)、被告於九十八年六月七日凌晨零時七分許，駕駛車號八八二
    五－ＥＷ號自用小客貨車，沿臺北縣土城巿中央路一段往三
    峽方向行駛，行經同路一段三六五巷之交岔路口左轉時，與
    直行之告訴人騎乘車號Ｐ六二－六０二號重型機車在上開路
    口相碰撞，致告訴人倒地而受有左股骨閉鎖性骨折傷害之事
    實，業據被告於警詢、偵查中供述在卷，並經證人即告訴人
    於警詢、偵查中證述屬實，復有道路交通事故現場圖、道路
    交通事故調查報告表、肇事現場、車損照片及亞東紀念醫院
    診斷證明書等件附於臺灣板橋地方法院檢察署九十八年度偵
    字第二四九四四號偵查卷宗可稽，並經本院依職權調取上開
    偵查卷宗核閱無訛。
(二)、本件經臺灣板橋地方法院檢察署檢察官勘驗車禍現場監視器
    錄影光碟，於錄影光碟檔案零時八分三十四秒，被告行向之
    對向車道有一台機車經過路口；錄影光碟檔案零時八分三十
    七秒，被告行向之對向車道有二台機車減速停下，並停等於
    發生車禍事故之路口行人穿越道前；錄影光碟檔案零時八分
    四十秒，被告駕駛上開自用小客貨車左轉進入臺北縣土城市
    ○○路○段三六五巷，且其車頭已呈左轉方向並朝巷口前進
    ，此時告訴人騎乘上開機車越過其同向前方正在停等之二台
    機車並行駛至上開事故路口時，與被告同向之車道仍有一台
    機車通過，此時告訴人機車車頭與被告上開自用小客貨車右
    側車頭發生碰撞，而告訴人之機車於錄影光碟檔案零時八分
    四十一秒遭撞擊後，並未滑行即直接倒下，被告之自用小客
    貨車向前慢速前進約二秒鐘後停下等情，有勘驗筆錄一份在
    卷可稽。是依上開勘驗光碟結果所示，被告駕駛之自用小客
    貨車於車禍撞擊後仍有略往前移動之情形，則本件車禍時被
    告駕駛之自用小客貨車與告訴人機車相碰撞地點，應係在臺
    北縣土城市○○路○段三六五巷之「巷口前」，並非如偵查
    卷附道路交通事故現場圖繪製之「巷口內」。又依上開勘驗
    監視器錄影光碟結果所示，被告駕駛上開自小客貨車行經臺
    北縣土城市○○路○段左轉進入三六五巷口前時，因對向車
    道尚有機車通過，被告於對向車道二台機車均減速停下後，
    始駕駛上開自用小客貨車左轉進入三六五巷，是被告於偵查
    中供稱：伊當時左轉時，路口燈號是綠燈，伊係等候對向機
    車通過路口，號誌轉變為黃燈時才左轉等語，並非無據。而
    聲請人指稱：被告當時係自臺北縣土城市○○路直接左轉欲
    進入三六五巷，並未於路口停等，因車禍事故發生前，被告
    行車方向之對向車道，僅有二部機車通過，且二部機車通過
    時間之間隔長達十九秒，顯見被告行車方向之對向車道，車
    流量甚少，被告應無於路口停等之必要等語，與上開檢察官
    勘驗監視器錄影光碟所示車禍當時情形不符，且係聲請人臆
    測之詞，並非足採。
(三)、另聲請人於警詢及偵查中固指稱其當時行向燈號為綠燈等語
    ，但依上開檢察官勘驗錄影光碟之勘驗筆錄、現場照片及道
    路交通事故調查報告表所示，本件車禍地點之交岔路口設有
    行車管制號誌，被告由臺北縣土城市○○路一段內側車道左
    轉駛入同路段三六五巷前，其對向車道（即與聲請人同向車
    道）有二部機車減速並在路口停等；倘若聲請人當時行車方
    向之號誌係綠燈，何以與聲請人同向車道之二部機車會減速
    並在路口停等，是聲請人指述其行向燈號係「綠燈」等語，
    顯有疑義，尚難採信。又參以上開檢察官勘驗錄影光碟之勘
    驗筆錄所示，被告駕車左轉進入上開三六五巷時，與被告同
    向車道尚有另一輛機車通過等情，堪認被告供稱其左轉時燈
    號為「黃燈」等語，自屬可能，而依道路交通標誌標線號誌
    設置規則第二０六條規定：圓形黃燈用以警告車輛駕駛人及
    行人，表示紅色燈號即將顯示，屆時將失去通行路權，則被
    告於上開路口「黃燈」號誌之情形下，左轉駛入同路段三六
    五巷巷口，尚難認有違反上開道路交通標誌標線號誌設置規
    則規定或有違反客觀注意義務之情形。至臺北縣區車輛行車
    事故鑑定委員會就本件車禍之鑑定結果，固以聲請人行向燈
    號已轉換為紅燈，停等之被告才駕駛自小客貨車繼續左轉，
    此時聲請人機車越過前方停等之機車，駛入路口撞擊左轉車
    ，而認被告與聲請人均有違規闖越紅燈等情，然上開鑑定結
    果與被告與告訴人於警詢、偵查中供證情節及上開檢察官勘
    驗錄影光碟所示車禍發生情形，並未相符，自難遽採為對被
    告不利之認定；又上開鑑定結果亦為原檢察官不起訴處分書
    所不採，且檢察官依據後述之事證資料，認定被告於本件車
    禍發生並無過失，堪認檢察官認本件車禍並無囑託臺灣省車
    輛行車事故鑑定委員會覆議鑑定之必要，則檢察官未依聲請
    人之聲請囑託覆議鑑定，尚難認有何違法之情形，是聲請意
    旨以聲請人於偵查中就本件車禍肇事原因聲請覆議，但檢察
    官並未依聲請囑託覆議，亦未於不起訴處分書交代何以無覆
    議必要之理由說明，程序上自有應調查之證據未予調查之違
    法等節，並非足採。又本件車禍發生時，被告駕駛上開自用
    小客貨車左轉彎前，現場光碟並無被告所駕車輛是否駛至交
    岔路口之畫面，此觀之上開檢察官勘驗錄影光碟之勘驗筆錄
    即明，則在現場監視器無法拍攝路口全部動態情況下，依「
    罪證有疑，惟利被告」原則下，亦難遽指被告於車禍當時有
    未行駛至中心線即行左轉之情形，是聲請人以其所觀光碟內
    容，臆測被告未停等於中心線即行左轉等語，亦難認有據。
(四)、按道路交通規則第一百零二條第一項第七款固規定轉彎車應
    讓直行車先行，直行車相較於轉彎車應有優先路權，惟路權
    歸屬係相對概念，如轉彎車輛已進入轉彎方向轉彎時，直行
    車並非仍可執以有優先路權而貿然直行，應禮讓允其先行，
    故直行車於行進中遇有轉彎車時，並不解於有注意車前狀況
    ，以隨時採取必要之安全措施及避免交通事故之發生之義務
    。復按汽車駕駛人依規定遵守交通規則行車時，得信賴其他
    汽車駕駛人亦能遵守交通規則，故關於他人違規行為所導致
    之危險，僅就可預見，且有充足時間可採取適當之措施以避
    免結果之發生時，負其責任，對於他人突發不可知之違規行
    為並無防止之義務；又刑法上之過失犯，以行為人對於犯罪
    結果之發生按其情節應注意，並能注意，而不注意者，始克
    相當，若事出突然，依當時情形，不能注意時，縱有結果發
    生，仍不得令負過失責任。查本件依上開檢察官勘驗錄影光
    碟之勘驗筆錄、翻拍照片所示，並參以聲請人於偵查中供稱
    伊當時車速四、五十公里等語，堪認被告駕駛上開自用小客
    貨車左轉駛入巷口時，聲請人並未減速慢行，逕越過同向前
    方停等之機車通過路口而肇事撞擊被告之車輛；又觀之本件
    車損照片及檢察官勘驗錄影光碟所示之兩車撞擊點，係聲請
    人之機車車頭與被告之自用小客貨車右側車頭發生碰撞，足
    證車禍發生時被告之自用小客貨車車身已偏離土城市○○路
    ○段之內側車道，且車頭已朝向三六五巷口，約有二分之一
    以上之車身左轉朝三六五巷行進，則被告駕駛之車輛在已幾
    近轉入三六五巷之情況下，是否尚得注意或預見於對向車道
    有聲請人直行且快速行駛之機車出現在其右側，而有充足之
    時間採取適當之措施以避免交通事故之發生，甚有可疑；復
    參以聲請人機車於撞擊被告車輛後係直接往其右側方向倒下
    而未滑行，益徵被告車輛確係已進入其左轉行向後，告訴人
    因疏未注意車前狀況，貿然加速向前行駛，致聲請人機車正
    面與被告汽車右前側相撞擊，尚難認被告有轉彎車未讓直行
    車先行之過失；此外，遍查偵查卷內全部事證，復無其他積
    極證據足認被告有何過失傷害犯行，尚難僅憑車禍發生之事
    實及聲請人之指訴，對被告以過失傷害犯行罪責相繩，茲聲
    請人猶執陳詞，指稱被告違反交通號誌，且未行駛交岔路口
    中心處即行左轉，對本件車禍發生自有過失等語，難認有理
    由。故綜上各情以觀，本件原偵查、再議程序依據偵查卷內
    被告、告訴人之供證筆錄，及道路交通事故現場圖、道路交
    通事故調查報告表、肇事現場、車損照片、檢察官勘驗錄影
    光碟之勘驗筆錄等事證，認被告駕駛車輛確係已進入其左轉
    行向後，聲請人騎乘機車因疏未注意車前狀況，貿然加速繼
    續向前直行，致聲請人機車正面與被告汽車右前側撞擊，被
    告對此並無違反注意義務之過失等節，尚無違背經驗法則、
    論理法則或其他證據法則。
五、綜上所述，原偵查、再議程序認被告犯罪嫌疑不足，而分別
    為不起訴處分、駁回再議之處分，核無不當。從而，本件依
    現存證據資料，尚難認交付審判之聲請有理由，依上揭說明
    ，自應駁回聲請。
據上論斷，應依刑事訴訟法第二百五十八條之三第二項前段，裁
定如主文。
中    華    民    國    99    年    8     月    31    日
                  刑事第九庭  審判長   法  官 白光華
                                       法  官 賴彥魁
                                       法  官 楊志雄
以上正本證明與原本無異
不得抗告
                                       書記官  陳春銘
中    華    民    國    99    年    8     月    31    日

司法院資訊處製作；財團法人民間司法改革基金會備份。
